臺灣板橋地方法院交通事件裁定　　　　96年度交聲字第1047號
原處分機關　交通部公路總局臺北區監理所
異　議　人
即受處分人　乙○○
上列異議人因違反道路交通管理處罰條例案件，對於交通部公路
總局臺北區監理所於民國96年6 月15日以北監自裁字裁40-ZIB05
8689號所為之裁決處分（原舉發案號：內政部警政署國道公路警
察局96年4 月3 日公警局交字第ZIB058689 號），聲明異議，本
院裁定如下：
    主  文
異議駁回。
    理  由
一、原處分意旨略以：異議人即受處分人乙○○於民國96年3 月
    10日上午10時18分許，駕駛車號R3-9198 號自用小客車行經
    國道三號高速公路南下25公里處時，因速限90公里，經雷達
    （射）測定行速為109 公里，超速19公里之違規行為，經內
    政部警政署國道公路警察局第九警察隊員警掣單舉發，爰依
    道路交通管理處罰條例第33條第1 項第1 款、第63條第1 項
    第1 款規定，裁處罰鍰新臺幣3 千元，並記違規點數1 點。
二、聲明異議意旨略以：異議人於前揭時間，駕駛車號R3-9198
    號自用小客車，行經國道三號高速公路南下25公里處，遭國
    道公路警察局第九警察隊木柵分隊逕行舉發超速駕駛，惟當
    日異議人與家人一同出遊，車上載有年邁雙親與妻子，故旅
    程全程均放慢車速，恪遵各項交通規則，且逕行舉發之採證
    照片中，除有異議人所駕駛之車輛外，另有1 部小客車於同
    一時間行駛於異議人座車右前方，車速明顯高於異議人座車
    ，故本件舉發異議人駕車超速，顯有爭議。另經異議人申訴
    後，國道公路警察局第九警察隊僅函覆概略說明「雷射測距
    測速照相儀」出錯機會等於零，惟並未檢附相關試驗數據等
    佐證資料，亦未提出鄰車當時實際車速或異議人座車遭連續
    攝錄之超速照片，以證明超速之車輛確為異議人座車，而非
    鄰車，故實難令人信服云云。
三、按汽車行駛於高速公路，不遵使用限制、禁止、行車管制及
    管理事項之管制規則而有行車速度超過規定之最高速限之行
    為者，處汽車駕駛人新臺幣3 千元以上6 千元以下罰鍰；汽
    車駕駛人違反本條例第33條第1 項者，除依原條款處罰鍰外
    ，並予記違規點數1 點，道路交通管理處罰條例第33條第1
    項第1 款及第63條第1 項第1 款分別定有明文。
四、經查：
  (一)異議人駕駛上開自小客車於上揭時地因有「限速90公里，經
    雷達（射）測定行速為109 公里，超速19公里」之違規行為
    ，經內政部警政署國道公路警察局第九警察隊依法製單逕行
    舉發，並移送原處分機關處理，原處分機關經調查後仍認定
    異議人有前開違規行為，而於96年6 月15日對異議人裁罰新
    臺幣3 千元及記違規點數1 點之事實，為異議人及原處分機
    關所不爭執，並有本件舉發通知單、裁決書各1 份在卷可參
    ，是此部分之事實，自堪認定。
  (二)異議人雖否認有前開違規行為，並以前揭情詞置辯。然查，
    據本件舉發員警即證人甲○○於本院結證稱：本件是由我舉
    發，所使用之雷射槍有附攝影機，因為當時異議人的車輛在
    內側車道，攔車危險，所以才沒有將他攔下；我們瞄準鏡裡
    面有1 個紅點，我們在開機的時候，會先確認攝影機的功能
    正常，在我們的PDA 上面會顯示十字絲是否跟我們剛才所打
    的紅點相符，如果不相符的話，我們會作校正，校正完畢後
    ，我們才會開始測速；我們測速是先把紅外線瞄準車子，如
    果旁邊的車經過，並不會影響到測驗的結果，因為如果雷射
    光束被遮住，就不會測到車速，旁邊那部車，因為紅外線沒
    有瞄準它，所以不會測到它的車速；我們當時所使用的這部
    儀器功能正常，且當時紅點瞄準的是異議人的車子，並不是
    隔壁那一部等語（參見本院96年7 月25日訊問筆錄第2 、3
    頁），衡以證人甲○○與異議人間素昧平生且無怨隙，於本
    件違規時地又係職司取締違規之交通勤務人員，則證人甲○
    ○殊無甘冒偽證罪責，故為編織不實舉發之原因及理由存在
    ，且證人廖以祥所述又核與其所提出之本件違規採證照片1
    張中所顯示之客觀情狀相符，是證人甲○○前揭證述應較異
    議人空言否認所辯為可採。且考量交通違規行為又多屬迅速
    、稍縱即逝及不可回復等特性，舉發機關或原處分機關若能
    提出更多之法定證據方法，例如人證、書證、物證等證據資
    料以供司法審查之交通法庭加以判斷該交通違規行為之存否
    ，自屬允當，惟若因前揭交通違規行為特性而無法提供更多
    相關之書證、物證時，則舉發員警於司法審查之訴訟程序上
    立於證人之地位而證述其當時親身目擊及見聞之交通違規行
    為經過，亦屬於法定證據方法之一之人證證述，於法亦不有
    違，至於舉發員警立於證人之地位所為之證述是否可採，此
    乃交通法庭依經驗及論理法則判斷其證明力為何而得否採擇
    之心證層次，斷不可以舉發員警作為證人之所述，因不可能
    反於其先前所為舉發而認均不可採，而全盤否定其立於證人
    地位所為之陳述。故於本件中，舉發員警甲○○於本院審理
    中既已居於證人之地位具結陳述其所親身目擊及見聞本件異
    議人駕車行駛於高速公路有超過最高限速之違規行為，並提
    出本件違規採證照片1 張為證，且觀諸該採證照片上之十字
    絲確係對準異議人所駕駛之上開自用小客車，本院認自足以
    擔保證人甲○○證詞之憑信性，故認證人甲○○之前揭證述
    ，確屬可採。
  (三)復觀之證人甲○○於本院審理中所提出本件舉發所用雷射測
    速槍之出廠及認證證明1 份內容以查，堪認該雷射測速槍之
    準確性應無疑義，是異議人就此部分所辯：未檢附其相關試
    驗數據等佐證資料云云，洵屬無據而不採。又本件違規採證
    照片1 張雖顯示於案發當時在異議人所駕駛之上開自小客車
    右前方另有一部車輛，惟依該雷射測速槍具有1 次僅能鎖定
    1 部車輛之特性，且當時證人甲○○所瞄準之對象確係異議
    人所駕駛之上開自小客車，亦如前述，是異議人辯稱超速者
    可能為鄰車一節，亦無可採。
  (四)綜上所述，足認異議人上開所辯，均屬事後空言避就推諉卸
    責之詞，殊無可採。本件異議人之交通違規事實相關事證已
    臻明確，原處分機關依道路交通管理處罰條例第33條第1 項
    第1 款及第63條第1 項第1 款規定，對上開車輛駕駛人即異
    議人裁處罰鍰新臺幣3 千元，並記違規點數1 點，核無違誤
    。是以本件異議人之聲明異議為無理由，應予駁回。
據上論斷，應依道路交通案件處理辦法第19條，裁定如主文。
中　　華　　民　　國　　96　　年　　7 　　月　　31　　日
                      交通法庭  法  官        曾淑娟
以上正本證明與原本無異。
如不服本裁定應於送達後5 日內向本院提出抗告狀。
                                   書記官     林伯文
中　　華　　民　　國　　96　　年　　7 　　月　　31　　日
